臺灣高等法院民事判決　　　　　　　 100年度上更(一)字第11號
上　訴　人　華南商業銀行股份有限公司
法定代理人　王濬智
訴訟代理人　陳忠輝律師
被 上訴 人　郭朝崇
訴訟代理人　游開雄律師
複 代理 人　余宗鳴律師
上列當事人間確認買賣關係不存在事件，上訴人對於中華民國98
年8月24日臺灣板橋地方法院98年度訴字第323號第一審判決提起
上訴，經最高法院發回更審，本院於100年11月22日言詞辯論終
結，判決如下：
    主      文
原判決關於駁回上訴人後開第二項之訴部分及訴訟費用（確定部
分除外）之裁判廢棄。
上廢棄部分，被上訴人應將坐落新北市○○區○○段一０一０地
號土地應有部分壹萬分之九十九及其上同段四０二四建號即門牌
號碼新北市○○區○○路一三六巷六弄三號三樓建物所有權全部
，於民國九十七年八月二十二日以買賣為原因，於九十七年八月
二十八日所為之所有權移轉登記予以塗銷。
第一、二審及發回前第三審之訴訟費用（確定部分除外）由被上
訴人負擔。
    事實及理由
一、上訴人起訴主張：
  (一)訴外人連運運通有限公司（下稱連運公司）於民國（下同）
    97年6月20日邀同原審同案被告王秀峰為連帶保證人，與伊
    簽定貸款契約書，由連運公司向伊借款新台幣（下同）1,00
    0萬元（下稱系爭債務），約定保證人王秀峰應與主債務人
    負連帶清償之責任；連運公司嗣經台灣票據交換所列為拒絕
    往來戶，依授信約定書第7條約定，系爭債務應視為到期，
    王秀峰即應負連帶清償責任。
  (二)王秀峰於同年8月22日竟以買賣為原因，將其所有坐落新北
    市○○區○○段第1010地號土地應有部分99/10000及其上建
    號4024即門牌號碼新北市○○區○○路136巷6弄3號3樓建物
    （下合稱系爭不動產），移轉所有權登記與被上訴人；同日
    並將門牌號碼台北縣永和市○○路6號之他筆房地，贈與其
    妻即訴外人王雅倫所有。
  (三)王秀峰移轉系爭不動產所有權之行為，顯係藉機脫產，其與
    被上訴人間移轉所有權登記及買賣之行為應係通謀虛偽之意
    思表示，依民法第87條第1 項規定均屬無效；伊為王秀峰之
    債權人，王秀峰上開行為足以損害伊之債權，又怠於回復原
    狀，爰依民法第242條規定，代位請求被上訴人應塗銷系爭
    不動產之所有權移轉登記。縱認系爭買賣契約與物權行為有
    效，惟被上訴人並無資力，系爭不動產現由王秀峰之胞姐即
    訴外人王秀清無償使用，故系爭買賣行為亦為詐害債權之行
    為，伊得備位依據民法第244條第1、2、4項規定，撤銷被上
    訴人與王秀峰間之詐害行為，並請求塗銷系爭不動產所有權
    移轉登記，回復登記為王秀峰所有。爰先位請求確認被上訴
    人與王秀峰間就系爭不動產之買賣契約關係不存在，被上訴
    人就系爭不動產所為所有權移轉登記應予塗銷之判決；備位
    請求被上訴人與王秀峰間就系爭不動產之買賣行為與物權行
    為應予撤銷，上訴人就系爭不動產所為所有權移轉登記應予
    塗銷。
二、被上訴人則以：
  (一)系爭不動產原為王秀清於97年間向訴外人吳金花買受取得，
    惟因王秀清為求低利率貸款，以王秀峰之名義登記，嗣即由
    王秀清與其家人使用迄今，王秀清方為系爭不動產之實際所
    有人。
  (二)王秀峰於擔任連運公司連帶保證人之徵信期間，即向上訴人
    所屬承辦人蕭相全表明上情；王秀清終止與伊間之借名登記
    契約，改將系爭不動產登記為被上訴人所有，惟為免王秀峰
    遭國稅局課徵贈與稅，遂將移轉原因登載為買賣，另為避免
    房貸利率有所更動，遂未更改為最高限額抵押權之債務人及
    設定義務人，伊等間確實並無買賣契約關係存在，此為上訴
    人所知悉，故上訴人請求確認被上訴人與王秀峰間買賣關係
    不存在，並無確認之利益，自亦不得請求被上訴人塗銷所有
    權移轉登記。又因王秀清業已終止與王秀峰間之借名登記契
    約，因此王秀峰對系爭不動產已無任何權利可言，上訴人自
    無從備位主張撤銷系爭買賣行為及物權行為，亦無從代位王
    秀峰行使物上請求權，請求被上訴人塗銷系爭不動產之所有
    權移轉登記等語，資為抗辯。
三、本院應審理之範圍：
  (一)原審對於上訴人之請求，判決：上訴人之訴駁回。
  (二)上訴人不服，提起上訴：
    1.先位聲明：
      (1)原判決廢棄。
      (2)確認被上訴人與王秀峰間就系爭不動產，由台北縣板橋
        地政事務所以97年板登字第254960號收件，於97年8月
        22日以買賣為原因，同年8月28日為所有權移轉登記之
        買賣契約關係不存在。
      (3)被上訴人就系爭不動產於97年8月22日以買賣為原因，
        於97年8月28日所為所有權移轉登記應予塗銷。
    2.備位聲明：
      (1)原判決廢棄。
      (2)被上訴人郭朝崇與王秀峰間就系爭不動產，所為買賣行
        為及所有權移轉登記行為，均應予撤銷。
      (3)被上訴人就系爭不動產，由台北縣板橋地政事務所以97
        年板登字第254960號收件，於97年8月22日以買賣為原
        因，於97年8月28日所為所有權移轉登記應予塗銷。
  (三)本院前審判決：
    1.原判決關於駁回上訴人下列第二項之訴部分，及訴訟費用
      之裁判均廢棄。
    2.被上訴人就系爭不動產由台北縣板橋地政事務所以97年板
      登字第254960號收件，於97年8 月28日所為所有權移轉登
      記應予塗銷。
    3.其餘上訴駁回。
  (四)被上訴人及王秀峰不服，提起第三審上訴：
    1.最高法院以99年度台上字第2448號判決：原判決關於命被
      上訴人塗銷不動產所有權移轉登記既該訴訟費用部分，發
      回本院。
    2.最高法院以99年度台上字第2449號裁定：駁回王秀峰之上
      訴。
  (五)本院前審認上訴人先位聲明請求確認被上訴人與王秀峰間就
    系爭不動產之買賣契約關係不存在部分，無確認訴之利益；
    備位請求撤銷買賣行為與物權行為部分，因兩造不爭執被上
    訴人與王秀峰間確實無買賣關係，法院無從就備位之訴為有
    理由之認定為由，誤以判決駁回上訴人此部分之上訴，因未
    據上訴人不服，已告確定（見最高法院99年度台上字第2448
    號判決）。
  (六)據上，本院應審理之範圍，僅限於上訴人先位之訴關於請求
    被上訴人塗銷系爭不動產所有權移轉登記部分，先予敘明。
四、兩造不爭執事項（見本院更(一)審卷第27頁）：
  (一)連運公司於民國97年6 月20日立具授信契約書，邀同王秀峰
    為連帶保證人，與上訴人簽定貸款契約書，並於97年6 月27
    日向上訴人借款新臺幣（下同）1,000萬元（含本金及其利
    息、遲延利息、違約金、損害賠償及其他有關費用），約定
    保證人王秀峰願與主債務人負連帶清償之責任。
  (二)連運公司於97年8 月1 日經台灣票據交換所列為拒絕往來戶
    ，依授信約定書第7 條規定，其所有債務應視為到期，王秀
    峰即應負連帶清償責任。
  (三)系爭不動產原登記所有權人為吳金花，於97年4月21日以買
    賣為原因，辦理所有權移轉登記為王秀峰所有；嗣於97年8
    月28日以同年月22日買賣為原因，辦理所有權移轉登記予被
    上訴人。
  (四)王秀峰與郭朝崇間無買賣關係存在。
  (五)系爭房地現由訴外人王秀清及被上訴人之家人占有使用。
五、按表意人與相對人通謀而為虛偽意思表示者，其意思表示無
    效，民法第87條第1項前段定有明文。次按債務人與第三人
    間買賣土地行為，如確因通謀虛偽意思表示而無效，債權人
    即非不得依據民法第242條及113條之規定，代位行使債務人
    之回復原狀請求權，以保全其債權（最高法院87年度台上字
    第458號判決參照）。查：
  (一)上訴人主張：伊為王秀峰之債權人；王秀峰與被上訴人間就
    系爭不動產並無買賣關係，竟於97年8 月28日以同年月22日
    買賣為原因，辦理所有權移轉登記予被上訴人之事實，被上
    訴人對此不爭執（見不爭執事項(一)(三)(四)），堪可採信。被上
    訴人與王秀峰間既無買賣關係，則上訴人主張其等通謀虛偽
    以買賣為原因所為移轉系爭不動產所有權之意思表示無效，
    即可採信。
  (二)被上訴人雖抗辯：系爭不動產原為訴外人王秀清於97年間向
    訴外人吳金花買受取得，惟因王秀清為求低利率貸款，而借
    名以王秀峰之名義登記，嗣後均由王秀清與其家人使用迄今
    ，故王秀清為系爭不動產之實際所有人；王秀峰於擔任連運
    公司之連帶保證人之徵信期間，已向上訴人所屬承辦人蕭相
    全表明上情云云；上訴人則予否認。經查：
    (1)按「借名登記」契約云者，謂當事人約定一方將自己之財
      產以他方名義登記，而仍由自己管理、使用、處分，他方
      允就該財產為出名登記之契約。其成立側重於借名者與出
      名者間之信任關係，在性質上應與委任契約同視。倘其內
      容不違反強制、禁止規定或公序良俗者，固應賦予無名契
      約之法律上效力，並類推適用民法委任之相關規定。惟借
      名登記契約究屬於「非典型契約」之一種，仍須於雙方當
      事人，就一方將自己之財產以他方名義登記，而仍由自己
      管理、使用、處分，他方允就該財產為出名登記，相互為
      合致之意思表示，其契約始克成立（見最高法院100 年度
      台上字第1972號判決參照）；次按借名登記於其內部間仍
      應承認借名人為真正所有權人，而出名者既非該借名登記
      財產之真正所有權人，該登記財產原不構成出名人自己債
      務之總擔保，第三人與出名人成立法律關係時，如已「知
      悉」該財產為借名登記者所有，自不能主張該財產為其債
      權之總擔保範圍，亦不得援引民法第242 條債權人代位權
      規定，代位出名人行使權利（最高法院99年度台上字第24
      48號判決意旨參照）；反之，第三人與出名人成立法律關
      係時，如「不」知悉該財產為借名登記者所有，自不在此
      限，以保護交易之安全。
    (2)被上訴人抗辯：「王秀清與王秀峰」間就系爭不動產成立
      借名登記契約，惟未提出任何「王秀清與王秀峰」間有借
      名登記意思表示合致之書面為證。經本院行使闡明權，詢
      問被上訴人「王秀清與王秀峰」間，何時成立借名契約？
      有何證據證明？被上訴人答稱：於97年3月間成立借名契
      約，證據詳如於原審所主張系爭不動產買賣期間，都是由
      王秀清所接洽，使用、管理等語（見本院卷第101頁反面
      ），合先敘明。
    (3)被上訴人抗辯：系爭不動產係由王秀清接洽，並簽訂買賣
      契約書後，指名登記予王秀峰等情，雖據證人即出賣人吳
      金花證述明確，並提出「王秀清與訴外人吳金花」間買賣
      系爭不動產之房地買賣契約書為證；原審同案被告王秀峰
      亦稱：系爭借款徵信期間已告知上訴人之業務員蕭相全以
      「系爭房地雖登記在我名下，但非我所有，實際所有權人
      是我姐姐王秀清，她只是借我名義登記」云云（見本院前
      審卷第73頁），更以證人身分證稱：「（問：何時跟銀行
      告知系爭房屋是借名登記？）我當時說我只有永和區的房
      屋，是我的居住地，還是與我母親共同持分。當時他就問
      我在土城區還有房屋的貸款，我才想起那是我姐姐的房屋
      ，是用我名義貸款…（問：上訴人如何取得土城房屋的權
      狀資料？）我告訴我姐姐傳真號碼，請我姐姐有空時，把
      資料傳真給銀行…（問：你請你姐姐傳真後，到你去銀行
      對保，有無再提到土城區的房屋並非你所有，而是你姐姐
      的？）有，我在簽字時當場表示這是我姐姐的房屋，不要
      讓我到時候無法對我姐姐交代，請他們不要害我。（問：
      對何人說？）當時的承辦人員，當時他們還說我們公司的
      營運狀況應該不會有問題…」等語（見本院更(一)審卷第53
      頁- 反面）。但依前揭說明，「借名登記」契約係當事人
      約定，一方將「自己之財產」，以他方名義登記，是被上
      訴人仍需證明系爭不動產係王秀清「自己之財產」，且王
      秀清與王秀峰間確有借名登記意思表示合致之事實存在。
      經查：
      證人王秀峰係系爭借款之債務人，又係王秀清之弟，其
        證詞難免偏頗。
      原審詢問證人王秀清以：「你說你將近一年沒有工作，
        用何錢支付」(本件價金)？證人王秀清答以：我另有一
        間土城青雲路的房屋賣掉來支應。（賣了）440萬元，
        （原）貸款420萬元。但是在我賣掉前已經還了200多萬
        元，所以賣掉的時候還銀行貸款200多萬元」等語（見
        原審卷第121頁反面）。依證人王秀清所言，證人王秀
        清以出賣青雲路房屋之價款440萬元，償還銀行貸款200
        多萬元後，仍餘剩200萬元可用以支付系爭不動產之價
        款。惟，系爭不動產之買賣總價款390萬元；第一次款
        30萬元，於簽訂本契約同時由買方支付之。本款項包括
        已收定金。第二次款30萬元，於雙方備證齊全即用印時
        ，由買方支付之（97年3月24日上午11時）。第三次款
        30萬元，於雙方增值稅及契稅核發通知完稅時，由甲方
        支付之，並由買方開立保證尾款兌現之商業本票給賣方
        （97 年4月21日以前）。第4次款（尾款）300萬元，於
        產權移轉完畢買方貸款核撥並電匯至賣方指定專戶後再
        辦理交屋手續（97年4月25日），有被上訴人提出之買
        賣契約書可證（見原審卷第43頁）。系爭不動產總價僅
        390 萬元，如證人王秀清前述其以出售青雲路房屋後尚
        有餘款200多萬元可支付系爭不動產為真，則證人王秀
        清僅需貸款200餘萬元即可支付系爭不動產之尾款，何
        以系爭不動產竟需貸款320萬元繳交尾款（詳如後述）
        ？
      被上訴人提出附於買賣契約書後之實付金額暨交付紀錄
        記載， 賣主吳金花分別於97年3月20日、3月24日、4月
        21日簽收現金30萬元、30萬元、30萬元（見原審卷第48
        頁）；證人吳金花亦證稱：「（問如何付買賣價款？）
        每次付30萬元，最後一筆是300萬元」等語（見原審卷1
        21頁）。惟：
        (甲)被上訴人提出證人王秀清用以支付上開款項之存摺記
          載，被上訴人於97年3月19日分4次各提領2萬元， 小
          計8萬元； 於97年3月20日分6次各提領1萬元至2萬不
          等之現金，小計12萬元，合計「20萬元」，有該存摺
          可憑（見原審卷第50頁）。如系爭不動產確為王秀清
          所承購， 並明知其將於97年3月20日訂約之同時應支
          付第1次款「30萬元」為真，王秀清理應1次提領「30
          萬元」之金額，何以王秀清竟零零散散前後共計10次
          ，分別提領1-2萬元不等之小額現金？ 且僅提領「20
          萬元」之金額， 根本不足以支付第1次款30萬元，實
          難僅以被上訴人於97年3月19日、3月20日曾提款20萬
          元之紀錄即認係王秀清用以支付系爭不動產第1次款
          之30萬元。
        (乙)依該存摺之紀錄，被上訴人於97年3月24日係提領44
          萬元（見原審卷第50頁），但系爭不動產於97年3月2
          4日之第2次款僅「30萬元」，如系爭不動產確為王秀
          清所承購，何以王秀清竟於該日提領金額高達「44萬
          元」之現金？
        (丙)依該存摺之紀錄，被上訴人於「97年4 月17日」提領
          30萬元（見原審卷第50頁），但系爭不動產係於「97
          年4月21日」支付第3次款「30萬元」，如系爭不動產
          確為王秀清所承購，何以王秀清竟早於「97年4 月17
          日」即提領30萬元之現金，再於「97年4月21日」支
          付第3次款「30萬元」？
        (丁)據上，被上訴人提出王秀清之存摺提款紀錄或與系爭
          不動產支付第1、2、3次款之金額或日期不符， 要難
          憑此遽認該等款項即為王秀清支付。
      被上訴人提出附於買賣契約書後之實付金額暨交付紀錄
        記載，賣主吳金花已於97年4月23日簽收現金300萬元（
        見原審卷第48頁）。惟證人吳金花證稱：「（問：如何
        付買賣價款？）每次付30萬元， 最後一筆300萬元是用
        匯款的，是銀行貸款」等語（見原審卷121頁）； 玉山
        銀行板橋分行98年11月19日玉山板橋（消）字第098111
        2002號函檢附「吳金花與王秀峰」出具之同意撥款委託
        書，則係由王秀峰申請購屋貸款「320萬元」中之「298
        萬元」匯入吳金花開立於華南銀行積穗分行帳戶中，有
        該委託書可證（見本院前審卷第63頁）。被上訴人提出
        實付金額暨交付紀錄上記載賣主吳金花於97年4月23日
        簽收現金300萬元之內容，與證人吳金花證述匯款300萬
        元及房屋貸款銀行撥款298萬元匯入賣主吳金花華南銀
        行帳戶之記載均不相符，則被上訴人提出實付金額暨交
        付紀錄上記載賣主吳金花於97年4月23日簽收現金300萬
        元之內容， 即難採為王秀清於該日支付300萬元現金之
        證明，反足以證明該紀錄之記載不實。
      本件尾款係由「王秀峰」擔任借款人，向玉山銀行板橋
        分行借貸320萬元之298萬元支付，並由「王秀峰」擔任
        義務人兼債務人，為玉山銀行板橋分行設定最高限額38
        4萬元之抵押權， 再由「王秀峰」同意撥款入賣方吳金
        花開設於華南銀行之帳戶，並自「王秀峰」設於玉山銀
        行板橋分行開設之帳戶自動轉帳扣繳該貸款本息，分別
        有玉山銀行房屋借款契約書、土地建築物改良物抵押權
        設定契約書、玉山銀行房貸顧客權利義務確認書、撥款
        委託書，及被上訴人提出王秀峰供自動扣繳貸款本息之
        存摺可憑（見本院前審卷第50-63頁、 原審卷第90頁）
        。系爭不動產若係王秀清所承購，借名登記予王秀峰名
        下，買主王秀清應自任為借款人，再以登記王秀峰名下
        之系爭不動產為擔保，由王秀峰擔任「義務人」即可，
        何以竟又由登記名義人王秀峰擔任借貸320萬元之「借
        款人」？
      被上訴人另抗辯：王秀峰借貸上開320萬元後，即將其
        所開設之扣款帳戶交伊處理，伊以其中300萬元支付尾
        款，餘20萬元置於帳戶內，用以支付上開貸款本息，於
        97年12月間，該帳戶不敷扣款繳息，即由王秀清匯款支
        付云云。但如前述，王秀清出售青雲路之房屋後，尚有
        餘款約200萬元，何以王秀清不用以清償上開貸款？又
        借貸款320萬元，竟閒置20萬元供利息扣款之用，亦與
        常情有違，而王秀清係於「97年12月23日」匯款支付本
        件貸款，有存摺可憑（見原審卷第91頁），其時已在系
        爭不動產於「97年8月28日以同年月22日」買賣為原因
        移轉登記為被上訴人所有之後，被上訴人既虛以買賣為
        原因移轉系爭不動產登記在前，則王秀清事後匯款支付
        本件貸款之紀錄，自難採為王秀清於王秀峰借貸上開貸
        款之初即支付
        本件貸款本息之證明。
      據上，被上訴人提出之買賣契約書固能證明系爭不動產
        係由王秀清與賣主吳金花簽訂，並指名登記予王秀峰之
        事實，但被上訴人提出王秀清之提款紀錄，與系爭不動
        產第1、2、3次款之金額或日期不符，本件尾款又係王
        秀峰擔任借款人借貸320萬元中之部分款所支付，自難
        認王秀清即係出資購買系爭不動產之人。
    (4)被上訴人又抗辯：系爭不動產現由訴外人王秀清及被上訴
      人之家人占有使用乙節，上訴人對此不爭執（見不爭執事
      項(五)），固可採信。但證人王秀清供稱：「我是3、4月簽
      約的，『97年9月19日』搬進去的…」等語（見原審卷第1
      22頁）。 被上訴人主張王秀清與王秀峰係於97年3月間成
      立本件借名登記契約， 但王秀清係於「97年9月19日」即
      本件不動產於「97年8月28日以同年月22日」 以買賣為原
      因移轉登記為被上訴人所有之後，如前所述，被上訴人既
      虛以買賣為原因移轉系爭不動產登記在前，則王秀清於「
      97年9月19日」占用系爭不動產之事實，亦不足以證明王
      秀清與王秀峰於「97年3月間」即有由王秀清管理、使用
      系爭不動產之合意及事實。
    (5)據上，被上訴人無證據證明系爭不動產即為王秀清之財產
      ，又無證據證明王秀清與王秀峰間有就系爭不動產以王秀
      峰名義登記後，仍由王秀清自己管理、使用、處分，王秀
      峰允就該不動產為出名登記之意思表示合致，難認被上訴
      人此部分之抗辯為可採。況，證人即上訴人放款襄理蕭相
      全（現更名為蕭緯誠）又證稱：「（問：王秀峰傳真系爭
      土城區的房屋資料時，有無告知房屋不是他的？）沒有，
      我們是在要對不動產進行保全程序，已經完成查封登記，
      要赴現場查封的前一天晚上經辦人員打電話給王秀峰，請
      王秀峰翌日到現場開門，王秀峰才告訴經辦人員說，他之
      前有告訴蕭先生房屋不是他的，而是王秀清的，係借名登
      記。（問：經辦人員有無告知你此事？）當時我也在場，
      我馬上就回應該員表示，王秀峰並沒有告知房屋非其所有
      …（問：97年6月20日對保時王秀峰有無表示房屋是他姐
      姐借名在他名下？）沒有…（問：對保當時王秀峰有無表
      示房子是他姐姐的，不要讓他到時候無法對他姐姐交代，
      不要害他。而你則表示依照當時公司的營運狀況，不會有
      問題，對他不會有影響？）我們對保時不會這樣告訴對保
      人」等語（見本院更(一)審卷第51頁反面-52頁反面），亦
      即證人蕭相全已否認證人王秀峰告知系爭不動產為王秀清
      所有等情；參以，王秀峰所述其與連運公司負責人邱顯樹
      一起去對保等語（見本院更(一)審卷第54頁），核與證人即
      上訴人徵信審查人員蘇殷毅證稱：「（問：對王秀峰為連
      運運通有限公司貸款擔任連帶保證人一事是否知情？）知
      道…（問：本件王秀峰部分是否你對保的？）我是與邱顯
      澍辦理對保，不是王秀峰。（問：對保要何資料？）身分
      證，並確認本人親簽。（問：王秀峰由何人對保？）蕭相
      全。（問：當時是否大家一起對保？）我們不同天辦理對
      保。王秀峰到銀行辦理對保當天，我並不在銀行內。我是
      在23日與邱顯澍對保，而王秀峰是在22日對保的。當時是
      邱顯澍到銀行表示要對保，但是蕭相全不在行內，所以就
      由我辦理邱顯澍的對保…」等語不符，亦與爭借款係分別
      由蕭相全於97年6月20日為王秀峰對保，由蘇殷毅於97 年
      6月23日為連運公司負責人邱顯澍對保之授信契約書（見
      本院更(一)卷第71-77頁）之內容不符。證人王秀峰證述其
      於擔任連運公司之連帶保證人之徵信期間，與連運公司負
      責人邱顯澍同時對保云云既與事實不符，則其證述於該徵
      信期間，已向上訴人所屬承辦人蕭相全表明系爭房地係借
      名登記於王秀峰名下等情，亦難遽認為真實。此外，王秀
      峰又未提出其他證據證明，上訴人「明知」系爭不動產係
      王秀清借名登記為王秀峰所有之事實為真，依前揭說明，
      被上訴人亦不得以王秀清與王秀峰間有借名登記之事由對
      抗上訴人，以維交易之安全，附此敘明。
六、綜上所述，上訴人主張其為王秀峰之債權人；被上訴人與王
    秀峰間無買賣系爭不動產之事實，其等通謀虛偽以買賣為原
    因所為移轉系爭不動產所有權之意思表示無效；王秀峰又怠
    於行使其得請求被上訴人塗銷本件所有權移轉登記，上訴人
    為保全債權之受償，得以自己名義，代位行使王秀峰上開請
    求被上訴人塗銷系爭不動產所有權移轉登記之權利，堪可採
    信；被上訴人抗辯其系爭不動產係王秀清借名登記為王秀峰
    所有，且為上訴人所明知云云，不可採信，則上訴人依民法
    第24 2條規定，請求被上訴人塗銷97年8 月22日就系爭房地
    以買賣為原因，於97年8月28日所為之所有權移轉登記，於
    法有據，應予准許。原審就上開應准許部分，為上訴人敗訴
    之判決，尚有未洽，上訴意旨求予廢棄改判，為有理由，爰
    由本院予以廢棄改判如主文第二項所示。
七、本件為判決之基礎已臻明確，兩造其餘之攻擊或防禦方法及
    證據，經本院斟酌後，認為均不足以影響本判決之結果，自
    無逐一詳予論駁之必要，併此敘明。
八、據上論結，本件上訴為有理由，依民事訴訟法第450條、第
    78條，判決如主文。
中    華    民    國  100     年    12    月    6     日
                    民事第十五庭
                        審判長法  官 林恩山
                              法  官 郭松濤
                              法  官 陳雅玲
正本係照原本作成。
如不服本判決，應於收受送達後20日內向本院提出上訴書狀，其
未表明上訴理由者，應於提出上訴後20日內向本院補提理由書狀
（均須按他造當事人之人數附繕本）上訴時應提出委任律師或具
有律師資格之人之委任狀；委任有律師資格者，另應附具律師資
格證書及釋明委任人與受任人有民事訴訟法第466條之1第1項但
書或第2項（詳附註）所定關係之釋明文書影本。
中    華    民    國   100    年    12    月    6     日
                              書記官 潘大鵬
附註：
民事訴訟法第466條之1（第1項、第2項）：
對於第二審判決上訴，上訴人應委任律師為訴訟代理人。但上訴
人或其他法定代理人具有律師資格者，不在此限。
上訴人之配偶、三親等內之血親、二親等內之姻親，或上訴人為
法人、中央或地方機關時，其所屬專任人員具有律師資格並經法
院認為適當者，亦得為第三審訴訟代理人。